臺灣高等法院刑事判決　　　　　　　　　　　　　九十三年度上訴字第二七八一號
　　上　訴　人
　　即　被　告　甲○○
　　選任辯護人　余鑑昌　律師
右上訴人因強盜案件，不服臺灣板橋地方法院九十三年度訴字第五二二號，中華民國
九十三年六月二十五日第一審判決（起訴案號：臺灣板橋地方法院檢察署九十三年度
偵字第二０一八號），提起上訴，本院判決如左：
    主  文
上訴駁回。
    事  實
一、甲○○夥同綽號「佳偉」真實姓名年籍不詳之成年男子，共同基於意圖為自己不
    法所有之犯意聯絡，於民國九十三年一月十七日晚上八時許，共乘機車，並攜帶
    「佳偉」所有腰包一只，內裝有對人生命、身體具有危險性之橘紅色Ｔ型扳手（
    即起訴書所指「紅色Ｔ型扳手」）、黑色Ｔ型扳手、不銹鋼Ｔ型扳手、鐵鎚等行
    竊工具各一支，行經臺北縣板橋市○○路○段四十一號前，見楊惠寶所有由其男
    友陳一清使用之車號ＷＰＬ─六○八號輕型機車停放該處，即趁無人注意之際，
    由甲○○把風，「佳偉」持所攜上開行竊工具，先撬開機車車輪大鎖，再啟動機
    車車頭電門鎖竊取之，得手後交由甲○○正欲騎乘離去之際，適為陳一清之弟乙○○與其同學丙○○返家時當場發覺，乙○○旋即上前以手勒抱住甲○○肩膀質
    問，詎甲○○見事跡敗露，為脫免逮捕，佯稱係朋友叫伊來牽車云云，旋拾起當
    時置放在機車踏板上之上開行竊工具橘紅色Ｔ型扳手，刺向乙○○胸部與之扭打
    ，施以強暴，幸經乙○○閃躲未遭刺及，在旁之丙○○並迅將甲○○所持上開Ｔ
    型扳手奪下，乙○○即將甲○○壓制在地，此際「佳偉」見狀，基於同上脫免逮
    捕之犯意聯絡，亦持黑色球棒衝向乙○○，欲施以強暴，使甲○○逃脫，惟見丙○○及其他在場之人欲上前追捕，即轉身自行逃逸。嗣於同日晚上八時二十分許
    ，警方據報到場處理，除上開橘紅色Ｔ型扳手外，當場並在上開被竊機車踏板上
    扣得內裝有黑色Ｔ型扳手、不銹鋼Ｔ型扳手、鐵鎚等行竊工具各一支之黑色腰包
    一只及被撬開之機車車輪大鎖一副等物。
二、案經乙○○訴由臺北縣政府警察局海山分局報請臺灣板橋地方法院檢察署檢察官
    偵查起訴。
    理  由
一、訊據上訴人即被告甲○○固供承有與綽號「佳偉」者共同攜帶兇器竊盜之情事，
    惟否認有施暴脫免逮捕之準強盜犯行，辯稱：當時係伊朋友「佳偉」叫伊去牽機
    車，嗣當伊在牽機車，突然有一人過來勒住伊脖子，伊有本能反抗之反射動作，
    但並無持扳手去刺對方云云。經查：
    (一)被告右揭攜帶兇器竊盜之事實，已據被告於警訊、偵查、原審及本院審中供稱
      ：本件被竊機車，是「阿偉」（即指「佳偉」）用Ｔ型扳手撬開破壞車輪鎖及
      電門鎖後，叫伊去騎的，是「阿偉」騎車載伊去現場的，伊是負責把風及把車
      騎走，警方查獲之腰包是「阿偉」的，其內扳手、鐵鎚等即現場竊車工具，是
      「阿偉」叫伊背的，他比較好下手行竊；「阿偉」將背包（即指腰包）放在伊
      身上，這樣他去偷東西，就算被抓，他比較好跑，他說伊沒前科，比較沒事，
      伊知道腰包內有行竊工具錢；當時他打電話給伊說無聊要帶伊去逛逛，伊當時
      坐他騎的機車，他將背包放在伊身上，他去行竊，本件機車大鎖、車頭，均是
      「佳偉」破壞的，扣案物亦是「佳偉」的，伊看過他用來竊車等語（見偵查卷
      第五頁反面、第六頁、第三十八頁、第四十頁反面、第四十一頁；原審卷第八
      頁；本院卷第六十七頁、第七十四頁），核與告訴人乙○○、證人丙○○於警
      訊、原審指述發覺本件機車被竊情節相符，並有臺北縣政府警察局海山分局九
      十三年一月十七日搜索、扣押筆錄、查扣行竊工具、被竊機車、撬開機車車輪
      大鎖等物照片、告訴人具領失竊機車贓物認領保管單、本件被竊機車車籍查詢
      資料等在卷可稽，且有上開Ｔ型扳手、鐵鎚等行竊工具扣案可資佐證。又被告
      所持以行竊之Ｔ型扳手、鐵鎚等工具，可持以刺人或重擊人之身體致人傷亡，
      係屬對人之生命、身體安全具有危險性之兇器甚明。綜上，被告攜帶兇器竊盜
      部分事證明確。
    (二)又被告竊盜後為脫免逮捕施暴之準強盜之事實，業據告訴人乙○○、證人丙○○於警訊、原審及本院審理時指證綦詳（見偵查卷十一頁、第十七頁、十八頁
      ；原審卷第六十頁至第七十二頁；本院卷第六十八頁至第七十一頁），衡諸上
      開告訴人、證人與被告素不相識，毫無怨隙，顯無僅以被竊機車一節故意構陷
      被告重罪之理，況告訴人、證人上開指述若有不實，焉能預知被告尚有一竊盜
      共犯，是告訴人、證人上開所述情節，應係事實無訛。且徵諸被告於警訊、原
      審均供稱：「佳偉」係持Ｔ型扳手竊取機車等語情節，可見該行竊之Ｔ型扳手
      已自腰包取出使用，被告可隨手持用，再者告訴人攔住被告時，被告已準備騎
      乘離去，顯見其已在機車近旁，故不論被告或已騎坐在機車上，或尚未騎坐，
      均非不可立即持起Ｔ型扳手反擊。被告上開所辯，顯係事後卸責之詞，自不足
      採。綜上，被告此部分準強盜犯行，亦甚明確。辯護人泛言告訴人、證人前後
      指訴不一，亦不可採。且事證已明，辯護人聲請傳喚證人陳家偉，並對被告及
      證人進行測謊，自無必要，併此明。
    綜上所述，被告攜帶兇器竊盜，因脫免逮捕，當場施以強暴之犯行，堪以認定。
二、核被告所為，係犯刑法第三百三十條第一項攜帶兇器之加重準強盜罪。其與「佳
    偉」成年男子間，有犯意聯絡與行為分擔，為共同正犯。
三、原審以被告罪證明確，依刑法第二十八條、第三百三十條第一項、第三十八條第
    一項第二款規定，並於審酌被告犯罪之動機、目的、手段，共犯情節，所得利益
    ，所生危害，及犯罪後態度等一切情狀，量處有期徒刑七年二月。並敘明扣案之
    橘紅色Ｔ型扳手、黑色Ｔ型扳手、不銹鋼Ｔ型扳手、鐵鎚等各一支，係被告共犯
    所有供行竊之工具及準強盜施暴之物，均為供犯罪所用之物，併予宣告沒收。經
    核原判決認事用法，並無不合，量刑亦屬妥適。被告上訴猶執前詞，指摘原判決
    不當，請求撤銷改判云云，為無理由，應予駁回。
四、至於被告陳明綽號「佳偉」者即為陳家偉，並供明其大概之住址（本院卷第七十
    八頁），此部分應由檢察官另行偵辦。
據上論斷，應依刑事訴訟法第三百六十八條，判決如主文。
本案經檢察官呂光華到庭執行職務。
中　　　華　　　民　　　國　　九十三　　年　　 十二 　　月　　　十　　　日
                              臺灣高等法院刑事第二十四庭
                                  審判長法  官  陳  貽  男
                                        法  官  徐  世  禎
                                        法  官  李  世  貴
右正本證明與原本無異。
如不服本判決，應於收受送達後十日內向本院提出上訴書狀，其未敘述上訴之理由者
並得於提起上訴後十日內向本院補提理由書（均須按他造當事人之人數附繕本）。
                                        書記官  魏  汝  萍
中　　　華　　　民　　　國　　九十三　　年　　 十二 　　月　　　十　　　日
附錄：本案論罪科刑法條全文
  刑法第三百三十條
    犯強盜罪而有第三百二十一條第一項各款情形之一者，處七年以上有期徒刑。
    前項之未遂犯罰之。
  刑法第三百二十九條
    竊盜或搶奪，因防護贓物、脫免逮捕或湮滅罪證，而當場施以強暴脅迫者，以強
    盜論。
  刑法第三百二十一條
    犯竊盜罪而有左列情形之一者，處六月以上、五年以下有期徒刑：
      一  於夜間侵入住宅或有人居住之建築物、船艦或隱匿其內而犯之者。
      二  毀越門扇、牆垣或其他安全設備而犯之者。
      三  攜帶兇器而犯之者。
      四  結夥三人以上而犯之者。
      五  乘火災、水災或其他災害之際而犯之者。
      六  在車站或埠頭而犯之者。
    前項之未遂犯罰之。
